最高法院刑事判決　　　　　　九十四年度台上字第二六五八號
　　上　訴　人　　 乙○○
　　　　　　　　　　　　　 腳.
　　　　　　　　　　　　　 （在台灣台南監獄台南分監）
　　　　　　　　　 甲○○
上列上訴人等因違反槍砲彈藥刀械管制條例等罪案件，不服台灣
高等法院台南分院中華民國九十四年四月六日第二審判決（九十
四年度上訴字第一六八號，起訴案號：台灣嘉義地方法院檢察署
九十三年度偵字第五七０四號、第五八００號、第六七一三號）
，提起上訴，本院判決如下：
    主  文
上訴駁回。
    理  由
一、乙○○未經許可持有手槍及甲○○加重強盜部分：
按刑事訴訟法第三百七十七條規定，上訴於第三審法院，非以判
決違背法令為理由，不得為之。是提起第三審上訴，應以原判決
違背法令為理由，係屬法定要件。如果上訴理由狀並未依據卷內
訴訟資料，具體指摘原判決不適用何種法則或如何適用不當，或
所指摘原判決違法情事，顯與法律規定得為第三審上訴理由之違
法情形，不相適合時，均應認其上訴為違背法律上之程式，予以
駁回。本件原判決認定上訴人乙○○有其事實欄一、所載之犯行
，另認定上訴人甲○○與乙○○（其此部分上訴，本院另行駁回
，詳如後述）有其事實欄二、所載之犯行，因認第一審就乙○○
此部分，依想像競合犯從一重論處連續未經許可持有手槍罪刑，
就甲○○部分依牽連犯從一重論處共同加重強盜罪刑，均無不合
，予以維持，駁回上訴人等二人此部分之第二審上訴。上訴人等
二人仍表不服，分別提起第三審上訴，乙○○上訴意旨略以：伊
係於所犯加重強盜被查獲後，自願帶同警方起出扣案之槍彈，應
合於槍砲彈藥刀械管制條例第十八條自動報繳減輕其刑之規定云
云。甲○○上訴意旨略謂：原判決無非以伊與乙○○於犯案後八
日始為警查獲，二人有相當時間可商討落網後之供詞；乙○○視
伊如兄，是否會脅迫共同持槍搶劫有疑義；伊支票借乙○○使用
如被退票信用將破產，伊應有搶劫之意圖；伊於開車載送乙○○
行搶途中、乙○○下車搶劫時，及乙○○得手分開後，均有行動
之自由可自行離去或報警竟未為之，且於案發翌日為免被查獲，
將自用小客車原裝之晴雨窗拆下等情，認伊辯稱受乙○○持槍逼
迫始開車接應，不足採信。但犯案後逾八日被查獲，上訴人等二
人供詞相似，未必是串供所致，以上訴人等二人形同兄弟即認不
可能相互脅迫，與經驗法則有違，而支票退票並無刑責，伊不致
因幾百萬元淪為搶犯。又遭持槍逼迫，一般人均會聽令配合，如
未依令在外等候，難逃乙○○報復，而不投案、報案亦是常態，
原判決上開理由，有違證據法則。另縱認伊係自願，但伊僅開車
，並未下車行搶，僅得論以幫助犯，且其涉案情節較輕，原判決
量處與乙○○相同之刑，亦違反刑法第五十七條之規定云云。
惟查：犯本條例之罪，於偵查或審判中自白，並供述全部槍砲、
彈藥、刀械之來源及去向，因而查獲或因而防止重大危害治安事
件之發生者，減輕或免除其刑，槍砲彈藥刀械管制條例第十八條
第四項前段固定有明文。惟所謂查獲，係指依其自白，查獲槍砲
、彈藥、刀械之來源及去向而言，不包括自己持有被查獲之情形
在內。本件依卷內資料，乙○○係因涉犯加重強盜罪經警拘提搜
索查獲其持有如原判決附表一所載之槍、彈，嗣又依其供述再查
獲其持有之如原判決附表二所示之槍、彈，而其自白上開槍、彈
係由已死亡之林詩安所交付，依此情形，顯不合自首及上開供出
來源因而查獲之減輕或免除其刑之要件，原審未適用該條第一項
、第二項、第四項規定，於法並無不合，況原審對乙○○如何不
符自首要件，已予說明，乙○○上訴以此指摘，非合法之上訴第
三審理由，其此部分之上訴違背法律上之程式，應予駁回。再查
：原判決綜合乙○○自白持槍強盜，甲○○坦承開車載送接應乙
○○，卷附鑑驗通知書，扣案槍、彈等證據，並參酌全案其餘卷
證資料，本於事實審法院推理之作用，認定甲○○有共同持槍強
盜之犯行，已詳為說明其採證認事之理由。並就甲○○辯稱伊係
受乙○○持槍逼迫始開車載送接應乙○○云云，除以甲○○上開
上訴意旨所載之理由外，又以其於警詢猶隱瞞開車載送接應，供
稱車借予乙○○使用，復以其於檢察官第一次訊問時坦承與乙○
○共同行搶，為臨時起意，其有同意行搶等語，詳細說明其上開
辯解，如何之不足採信。甲○○上訴意旨對原審之論斷，究有何
違背經驗法則或論理法則等違法情形，並未依據卷內資料，為具
體之指摘。徒執陳詞，指摘原判決採證違背法令，係以自己片面
主觀意見，對原審採證認事之適法職權行使，並已於判決內說明
之事項，漫事指摘，復為單純之事實上爭辯，依首開說明，自難
認係適法之第三審上訴理由。且查：凡以自己共同犯罪之意思，
而參與犯罪構成要件或構成要件以外之行為，或以自己共同犯罪
之意思，事先同謀，而由其中部分共犯實施犯罪行為者，均為共
同正犯。原判決既認定甲○○係以與乙○○共同犯罪之意思，開
車載送接應乙○○，而由乙○○下手行搶，因而論以加重強盜罪
之共同正犯，其適用法則並無不當。又量刑之輕重，乃屬法院得
依職權自由裁量之事項，原判決既於法定刑之範圍內，審酌甲○
○犯罪一切情狀，量處有期徒刑七年六月，甲○○上訴意旨復未
指摘原判決科刑有何違背法令，單純就科刑之輕重為爭執，殊非
適法之第三審上訴理由。況原審就加重強盜罪部分，亦係量處乙
○○有期徒刑九年，並非量處與甲○○相同之刑，是甲○○上訴
意旨上開所指，核與法律規定得為第三審上訴理由之違法情形，
不相適合，依前揭說明，其上訴違背法律上之程式，應予駁回。
二、乙○○加重強盜部分：
第三審上訴書狀，應敘述上訴之理由，其未敘述者，得於提起上
訴後十日內補提理由書於原審法院，已逾上述期間，而於第三審
法院未判決前仍未提出上訴理由書狀者，第三審法院應以判決駁
回之，刑事訴訟法第三百八十二條第一項、第三百九十五條後段
規定甚明。本件原判決認定乙○○另有其事實欄二所載之犯行，
因而維持第一審依牽連犯從一重論處乙○○加重強盜罪刑。乙○
○於民國九十四年四月二十日就原判決全部提起上訴，並未敘述
理由，而其於同月二十九日提出之上訴理由狀係針對未經許可持
有手槍罪部分述上訴之理由，就加重強盜部分則否，且迄今逾
期已久，於本院未判決前仍未提出，依上開規定，其此部分上訴
自非合法，應予駁回。
據上論結，應依刑事訴訟法第三百九十五條，判決如主文。
中　　華　　民　　國　九十四　年　　五　　月   十九   日
                      最高法院刑事第十二庭
                          審判長法官  謝　俊　雄
                                法官  陳　世　雄
                                法官  蘇　振　堂
                                法官  吳　信　銘
                                法官  徐　文　亮
      本件正本證明與原本無異
                                      書  記  官
中　　華　　民　　國　九十四　年　　五　　月　二十五　日
                                               Ｍ
